臺灣臺南地方法院民事判決　　　　　　　100年度訴字第838號
原　　　告　張仁愛
被　　　告　謝東洲
　　　　　　蘇冠中
　　　　　　蘇家漫
　　　　　　蘇意婷
上　一　人
法定代理人　蘇東安
被　　　告　蘇敬
　　　　　　蘇夏
上二人共同
法定代理人
兼全體被告
訴訟代理人　蘇同南
上二人共同
法定代理人　邱淑芬
上列當事人間請求清償債務等事件，經本院於民國100年10月31
日言詞辯論終結，判決如下：
    主  文
被告應於繼承被繼承人蘇文福遺產之範圍內連帶給付原告新台幣
壹佰萬元及自民國九十年五月二十二日起至清償日止，按週年利
率百分之六計算之利息。
原告其餘之訴駁回。
訴訟費用新台幣壹萬零玖佰元由被告連帶負擔。
本判決第一項於原告以新台幣拾肆萬元供擔保後，得假執行。
但被告如以新臺幣壹佰萬元為原告預供擔保，得免為假執行。
    事實及理由
一、原告起訴主張：緣訴外人蘇文福於民國88年05月21向原告借
    款新台幣一百萬元，約定利息每月一萬三千元，借期二年，
    蘇文福並於88年05月21日簽發票據號碼NO121931、到期日90
    年05月21日、票面金額一百萬元並載明免除做成拒絕證書之
    本票一紙，交付原告收執，詎屆期經提示竟不獲付款。嗣蘇
    文福於92年12月26日突然病故，其配偶蘇林錦月與子女蘇堂
    坤、蘇同南、蘇東安、蘇麗珠均拋棄繼承，其孫子女即被告
    謝東洲、蘇冠中、蘇家漫、蘇意婷、蘇敬、蘇夏等人則聲請
    限定繼承。爰依票據或消費借貸之法律關係，擇一請求被告
    謝東洲等人償還上開票款或借款。並聲明：被告應連帶給付
    原告一百萬元及自90年05月22日起至清償日止，按週年利率
    百分之六計算之利息，並陳明願供擔保聲請宣告假執行。
二、被告方面：被告之共同訴訟代理人蘇同南對於原告主張之借
    貸關係暨提出之本票均自認屬實，惟聲明：判決駁回原告之
    訴，並陳明願供擔保聲請免為假執行之宣告。
三、得心證之理由：
（一）原告主張訴外人蘇文福向其借款並簽發一百萬元本票交其
      收執之事實，業據其提出與所述相符之本票一紙及合作金
      庫銀行活期儲蓄存款存摺（內有蘇文福等人還款匯款紀錄
      ）為證，且經被告等人之訴訟代理人到庭自認無訛，原告
      此部分之主張自堪信為真實。又原告主張嗣蘇文福於92年
      12月26日突然病故，其配偶蘇林錦月與子女蘇堂坤、蘇同
      南、蘇東安、蘇麗珠均拋棄繼承，其孫子女即被告謝東洲
      、蘇冠中、蘇家漫、蘇意婷、蘇敬、蘇夏等人則聲請限定
      繼承等情，為被告所不爭執，並經本院調閱93年度繼字第
      47號蘇林錦月等人拋棄繼承案卷及93年度繼字第397號謝
      東洲聲請限定繼承案卷審查無訛，原告就此所為主張，亦
      堪認定屬實。
（二）按在票據上簽名者，依票上所載文義負責。又本票執票人
      行使追索權時得要求之金額，如有約定利息者，其利息，
      自到期日起如無約定利率者，依年利六釐計算之利息，票
      據法第124條、第97條第1項第1、2款定有明文。系爭本票
      既係蘇文福所簽發，則原告本於本票執票人之地位，依據
      上開規定，請求發票人給付票款一百萬元及自到期日90年
      5月22日起至清償日止，按週年利率百分之6計算之利息，
      自屬有據。
（三）又按「繼承人對於被繼承人之債務，負連帶責任。」、「
      繼承人得限定以因繼承所得之遺產，償還被繼承人之債務
      。」、「繼承人有數人，其中一人主張為前項限定之繼承
      時，其他繼承人視為同為限定之繼承。」，97年1月2日修
      正前民法第1153條第1項、第1154條第1、2項分別定有明
      文。本件被告謝東洲等六人均係蘇文福之繼承人，對於蘇
      文福上開票據債務，固應負連帶清償之責任。惟謝東洲於
      蘇文福92年12月26日死亡，繼承開始三個月內之93年03月
      23日既已依法於開具遺產清冊，向本院聲請限定繼承，其
      餘被告依上開修正前民法規定，視為同為限定之繼承，則
      渠等所負連帶清償責任，應以繼承所得之遺產為限。
（四）從而，原告本於票據關係請求被告於繼承蘇文福遺產之範
      圍內連帶給付一百萬元及自90年5月22日起至清償日止，
      按週年利率百分之6計算之利息，為有理由，應予准許。
      逾此範圍之請求，則無理由，應予駁回。
四、兩造均陳明願供擔保，聲請宣告執行及免為假執行，經核均
    無不合，爰酌定相當之擔保金額，併予准許。
五、末按法院為終局判決時，應依職權為訴訟費用之裁判；各當
    事人一部勝訴、一部敗訴者，其訴訟費用，由法院酌量情形
    ，命兩造以比例分擔或命一造負擔，或命兩造各自負擔其支
    出之訴訟費用，民事訴訟法第87條第1項、第79條分別定有
    明文。本件訴訟費用為裁判費10,900元，原告雖一部敗訴，
    惟審酌其敗訴原因僅係源於限定繼承之規定，認訴訟費用仍
    由被告連帶負擔為適當，爰確定訴訟費用之負擔如主文第三
    項所示。
六、據上論結，本件原告之訴為一部有理由、一部無理由，依民
    事訴訟法第79條、第85條第2項、第87條第1項、第390條第2
    項、第392條第2項，判決如主文。
中    華    民    國   100    年    11    月    14    日
                      民事第一庭法  官  杭起鶴
以上正本係照原本作成。
如對本判決上訴，須於判決送達後20日內向本院提出上訴狀。
如委任律師提起上訴者，應一併繳納上訴審裁判費。
中    華    民    國   100    年    11    月    14    日
                                書記官  高惠美